---
output: github_document
---

<!-- README.md is generated from README.Rmd. Please edit that file -->

```{r, include = FALSE}
knitr::opts_chunk$set(
  collapse = TRUE,
  comment = "#>"
)
```

# download-hindcast-NMME

<!-- badges: start -->
<!-- badges: end -->

O objetivo do download-hindcast-NMME é processar os dados das previsões climática do NMME. 






# Dependências

```{r, eval = FALSE}
remotes::install_cran("qs", type = "source", configure.args = "--with-simd=AVX2")
remotes::install_github("rspatial/terra")
remotes::install_github("rspatial/raster")
```


```{r}
pcks <- c("tidyverse", "data.table", "metR", "raster", "terra", "qs", "readr", 
          "here", "checkmate", "fs", "glue", "purrr", "stringr")
easypackages::libraries(c("tidyverse"))
#fs::dir_ls(here("R"), glob = "*.R") %>%
#  fs::path_file()
packageVersion("terra")
packageVersion("raster")
packageVersion("qs")
```

# Descrição

1. `down-hindcasts-nmme.R`: script com looping para baixar arquivos NetCDF para um intervalo de anos e uma lista de modelos.

  - depende do script `models-nmme.R` que gera objeto chamado `tabela1` com informações dos modelos, como nomes e períodos. Requer alteracao quando inserir novos modelos.
  
  - depende do script `down-nmme.R`: função para *download* dos dados por modelo e ano, no formato NetCDF. O domínio espacial dos dados é a América do Sul.

  - arquivos de saída em `output/{variavel}/nmme_{variavel}_{modelo}_{ano}.nc`


2. `dados-brutos.R`: 

  - depende do script `data-proc-nc.R` que contém as funções para extrair os dados de todos arquivos NetCDF de um dado modelo, para todos *lead times* (`L` o qual varia de 0.5 a 11.5). 
  
    - arquivos de entrada em `output/{variavel}/nmme_{variavel}_{modelo}_{ano}.nc`
  
  - arquivos de saída em `output/{rds,qs}/nmme_{var_name}_{model_id}_lt{lead_time}.{rds, qs}` (arquivo `.qs` com tamanho de ~300 MB contra ~3 GB do `.rds`)
  





3. `ensemble-members-averages.R`:


  - depende do script `data-proc-rds.R` que contém as funções para obter a média 
  ou a mediana (para cada ponto, por data de inicialização e lead time) de todos 
  membros de um dado modelo.
  
  - arquivos de saída em `output/{rds,qs}/ensemble-{model_id}-{stat}.{RDS,qs}` (cada arquivo ~290 MB)

  

  
4. `spatial-average-nmme-basins.R` (etapa mais demorada)

  - arquivos de entrada em `output/{rds,qs}/ensemble-{model_id}-{stat}.{RDS, qs}`

  - depende do script `data-proc-basin.R` que contém as funções para obter a média 
  na área das bacias hirográficas do SIN (por data de inicialização e *lead time*) da variável de interesse (precipitação, temperatura) agregada (média, mediana ou identidade) de cada modelo. 
  
    - Há duas opções para agregação espacial: média aritmética (`arithmetic`) ou média ponderada pela fração de área das células do modelo dentro da bacia hidrográfica (`weighted`).
  
  - arquivos de saída em `output/rds/basin/avgs/{spatial_average_type}/{model_id}-{stat}`. Os arquivos são separados por tipo de média espacial, modelo, mês de inicialização e lead time. O nome dos aquivos RDS segue o padrão `{model_id}_S{YYYYMMDD}_L{0.5-11.5}_{spatial_agreggation_type}_avg.RDS` (cada arquivo em torno de 4.5 KB)


  
5. `join-spavg-nmme-basins.R`:


  - depende do script `data-join-rds.R` que contém a função para juntar todos arquivos RDS.
  
  - arquivos de saída em `output/rds/basin/avgs/{spatial_average_type}` no fomato RDS no padrão `nmme-models-{spatial_average_type}-avg-basins-ons.RDS` (cada arquivo em torno de 160 MB)




6. `spatial-average-obs-basins.R`:

  - depende do script `data-proc-basin.R` que contém as funções para obter a média 
  na área das principais bacias do SIN para os dados do CRU. 
  
  - arquivos de saída em `output/rds/basin/avgs/{spatial_average_type}` no fomato RDS no padrão `cru-prec-basins-{spatial_average_type}-avg.RDS` (cada arquivo em torno de 3.6 MB)


7. `join-prec-cru-nmme.R`:

  - combina os dados observados e previsões das médias dos membros dos modelos. 
  
  - arquivos de saída em `output/rds/basin/avgs/{spatial_average_type}` no fomato RDS no padrão `nmme-cru-mly-{spatial_average_type}-avg-basins-ons.RDS` (cada arquivo em torno de 180 MB)
  

8. `evaluation-cru-nmme.R`:

  - depende do script `utils.R` que contém as funções auxiliares para obter nomes dos postos e tabela com código e nome das '28' maiores hidrelétricas e dos 6 maiores aproveitamentos hidrelétricos do SIN. 
  
  
  - calcula a correlação entre prev e obs para os diferentes tempos de antecedências por meses e apresenta visualização para algumas Bacias Hidrográficas;
  

9. `comparacao-climatol-cru-nmme.R` TO DO DESC.








  
 
 
 
 