---
output: github_document
---

<!-- README.md is generated from README.Rmd. Please edit that file -->

```{r, include = FALSE}
knitr::opts_chunk$set(
  collapse = TRUE,
  comment = "#>"
)
```

# download-hindcast-NMME

<!-- badges: start -->
<!-- badges: end -->

O objetivo do download-hindcast-NMME é baixar os dados das previsões climática do NMME. 



# Dependências

```{r, eval = FALSE}
remotes::install_cran("qs", type = "source", configure.args = "--with-simd=AVX2")
remotes::install_github("rspatial/terra")
remotes::install_github("rspatial/raster")
```


```{r}
pcks <- c("tidyverse", "data.table", "metR", "raster", "terra", "qs", "readr", 
          "here", "checkmate", "fs", "glue", "purrr", "stringr", "tictoc",
          "lubridate", "ggpubr", "ggExtra", "viridis", "see", "ggh4x")
easypackages::libraries(c("tidyverse"))
#fs::dir_ls(here("R"), glob = "*.R") %>%
#  fs::path_file()
packageVersion("terra")
packageVersion("raster")
packageVersion("qs")
```

# Descrição

1. `down-hindcasts-nmme.R`: script com looping para baixar arquivos NetCDF para um intervalo de anos e uma lista de modelos.

  - depende do script `models-nmme.R` que gera objeto chamado `tabela1` com informações dos modelos, como nomes e períodos. Requer alteração quando inserir novos modelos. Tabela gerada manualmente. Atualmente somente o nome dos modelos desta tabela são usados.
  
  - depende do script `down-nmme.R`: função para *download* dos dados por modelo e ano, no formato NetCDF. O domínio espacial dos dados é a América do Sul.

  - arquivos de saída em `output/{variavel}/nmme_{variavel}_{modelo}_{ano}.nc`


2. `dados-brutos.R`: 

  - depende do script `data-proc-nc.R` que contém as funções para:
  
    - extrair os dados de todos arquivos NetCDF de um dado modelo, para todos *lead times* (`L` o qual varia de 0.5 a 11.5). 
    
    - gerar a tabela `model_counts.{rds, qs}` com o periodo dos modelos e as dimensões dos arquivos.
  
  - arquivos de entrada em `output/{variavel}/nmme_{variavel}_{modelo}_{ano}.nc`
  
  - arquivos de saída em `output/{rds,qs}/nmme_{var_name}_{model_id}_lt{lead_time}.{rds, qs}` (arquivo `.qs` com tamanho de ~300 MB contra ~3 GB do `.rds`)
  


- - - 


3. `ensemble-members-averages.R`:


  - depende do script `data-proc-rds.R` que contém as funções para obter a média 
  ou a mediana (para cada ponto, por data de inicialização e lead time) de todos 
  membros de um dado modelo.
  
  - arquivos de saída em `output/{rds,qs}/ensemble-{model_id}-{stat}.{RDS,qs}` (cada arquivo ~290 MB)

  

